# 同一控制下企业合并，实务操作中如何追溯调整比较报表期初数

提问人：jdyuan 时间：2020-03-20 10:56:11
请问各位老师，同一控制下企业合并，实务操作中如何追溯调整比较报表期初数，在看cpa课程时对这部分完全无法理解。将合并双方同处于最终空置方控制下的时点开始将被合并方的有关资产、负债并入合并方合并财务报表的比较报表中，并将合并而增加的净资产在比较报表中调整所有者权益项下的相关项目。请问这个具体是怎么操作。
案例：甲公司为P公司的全资子公司。2×11年 1 月 1 日，甲公司与非关联方A公司分别出资 600 万元及 1400 万元设立乙公司，并分别持有乙公司30%及70%的股权。
2×12年 1 月 1 日，P公司向A公司收购其持有乙公司70%的股权，乙公司成为P公司的全资子公司，当日乙公司净资产的账面价值与其公允价值相等。
2×13年 3 月 1 日，甲公司向P公司购买其持有乙公司70%的股权，乙公司成为甲公司的全资子公司。
甲公司与A公司不存在关联关系，甲公司购买乙公司70%股权的交易和原取得乙公司30%股权的交易不属于“一揽子交易”，甲公司在可预见的未来打算一直持有乙公司股权。
乙公司自2×11年 1 月 1 日至2×12年 1 月 1 日实现净利润 800 万元，自2×12年 1 月 1 日至2×13年 1 月 1 日实现净利润 600 万元，自2×13年 1 月 1 日至2×13年 3 月 1 日实现净利润 100 万元（不考虑所得税等影响）。
解析：2×13年 3 月 1 日，甲公司从P公司手中购买乙公司70%股权的交易属于同—控制下企业合并。并且甲公司自2×12年 1 月 1 日起与乙公司同受P公司最终控制，甲公司合并财务报表应自取得原股权之日（2×11年 1 月 1 日）和双方同处于同一方最终控制之日（2×12年 1 月 1 日）孰晚日（2×12年 1 月 1 日）起，将乙公司纳入合并范围。
在甲公司合并财务报表中，视同自2×12年 1 月 1 日起，甲公司即持有乙公司100%股权，重溯2×12年 1 月 1 日的报表项目，2×11年 1 月 1 日至2×12年 1 月 1 日的合并财务报表并不重溯。
2×12年 1 月 1 日，乙公司净资产的账面价值为 2800 万元（2000+800）。此前，甲公司持有对乙公司的长期股权投资的账面价值为 840 万元（600+800×30%）。因此，甲公司在编制合并财务报表时，并入乙公司2×12年（比较期间）
年初各项资产、负债后，因合并而增加净资产 2800 万元，冲减长期股权投资账面价值 840 万元，两者之间的差额调增资本公积 1960 万元（2800-840）。
解析中说：甲公司在编制合并财务报表时，并入乙公司2×12年（比较期间）年初各项资产、负债后，因合并而增加净资产 2800 万元，冲减长期股权投资账面价值 840 万元，两者之间的差额调增资本公积 1960 万元（2800-840）。
这个是甲公司重新编制 2012 年的合并报表，还是在编制 2013 年的合并报表中处理。

回答人：chenyiwei
可参考附件举例：
同一控制下合并调整前期比较数据举例.docx
(21.94 KB, 下载次数: 201)
2020-3-21 03:49 上传
。